【裁判字號】    98,台上,2964
【裁判日期】    980527
【裁判案由】    搶奪等罪
【裁判全文】
最高法院刑事判決            九十八年度台上字第二九六四號
上  訴  人  台灣高等法院檢察署檢察官
被      告  甲○○
上列上訴人因被告搶奪等罪案件，不服台灣高等法院中華民國九
十八年一月二十日第二審判決（九十七年度上訴字第二一二六號
，追加起訴案號：台灣苗栗地方法院檢察署九十五年度偵字第四
四六三、四五七二、四七０四號），提起上訴，本院判決如下：
    主  文
上訴駁回。
    理  由
一、搶奪部分
按刑事訴訟法第三百七十七條規定，上訴於第三審法院，非以判
決違背法令為理由，不得為之。是提起第三審上訴，應以原判決
違背法令為理由，係屬法定要件。如果上訴理由書狀並未依據卷
內訴訟資料，具體指摘原判決不適用何種法則或如何適用不當，
或所指摘原判決違法情事，顯與法律規定得為第三審上訴理由之
違法情形，不相適合時，均應認其上訴為違背法律上之程式，予
以駁回。本件檢察官上訴意旨略稱：(一)、原判決以證人即同案被
告陳宗文（已死亡，經判決不受理確定）就其是否與被告蕭明宗
共同竊取車牌，及共同搶奪之時間、次數等重要事項，於偵查及
原審所為之證述前後歧異，自難單憑其於偵訊中之供述，認被告
涉有搶奪犯行。惟陳宗文於偵查中之供述，究係如何不可採信？
原判決並未說明其理由，應有理由不備之違誤。且陳宗文於第一
審既稱：記得與被告在民國九十五年七月三十一日車禍前二天，
搶奪二、三件等語，對照其於偵查中之供述，則其二人應確有共
同搶奪之犯行，原判決認陳宗文供述前後歧異，顯屬率斷，有證
據上理由矛盾之違法。(二)、原判決認為無從以證人劉勤英、陳秀
蓮、蕭錦子、乙○○○（即涂秀英）、陳秀英、黃鈴捷之證述，
認定被告與陳宗文共同搶奪等犯行。惟證人陳秀英於原審證稱：
伊在警局指認之人就是下手行搶之人（指陳宗文），因為伊請警
察詢問該人，該人所稱搶得金錢以信封包裝之方式，與伊之習慣
相同，該人並說其分得新台幣五萬元，餘款由另一人取走等語。
而證人陳秀英於警局中指認行搶之人就是陳宗文，則陳秀英上開
於原審之證言，何以未能採信？原判決並未說明其理由，應有理
由不備之違法。況依陳宗文所言，被告均係坐在汽車駕駛座上接
應，由陳宗文下車行搶，則何能期待被害人在被搶後惶恐之際，
猶能記得車上係何人？是原判決以被害人等均未能指認被告係行
搶之人為由，逕認無從認定被告有搶奪犯行，有違經驗法則及論
理法則。(三)、陳宗文於原審法院另案即九十七年度上訴字第二一
二七號強盜案件審理時，以證人身分證稱：確與被告共搶奪該案
被害人陳淑娟、吳美儀等情，於該案第一審審理時證稱：其於九
十五年七月間住在被告住處，期間均係與被告一起外出，除被告
外，並未跟其他人一起犯案等語。再證人即警員簡有成於該案第
一審證稱：陳宗文之警詢筆錄詢問，是採一問一答、自由陳述、
全程錄音；該次警詢筆錄內容與錄音內容大致相符，此有該案第
一審卷附之勘驗筆錄可參；陳宗文於該案亦不否認錄音內容出自
其本人所述，再參以證人陳淑娟之證述，顯然陳宗文確有該件犯
行。此外，被告與陳宗文共同以與本案相同手法搶奪之犯行，經
第一審法院另案判處罪刑後，業經原審法院以九十七年度上訴字
第二一二五號駁回被告之上訴在案，且在該案刑事判決書記載陳
宗文證稱：目標（指下手行搶之目標）不一定是伊選或是被告選
，都是臨時看到，二個人會稍微討論一下是否可以下手等語。上
述二案與本案之被告相同，均為原審法院刑事第二十庭之同一受
命法官審理，惟未能就上述事證綜合論析，亦未說明不予採納該
等事證之理由，應有違反論理法則、經驗法則及理由不備之違誤
等語。
惟查：證據之取捨、事實之認定，乃事實審法院職權行使之範圍
，事實審法院經調查證據之結果，本於確信，依自由心證之取捨
證據，苟其取捨，與經驗法則或論理法則無違，即不得任意指為
違法，而據為適法之第三審上訴理由。本件原判決經審理結果，
認不能證明被告有公訴意旨所指（即起訴書附表二、四所載）之
搶奪犯行，因而維持第一審諭知被告無罪部分之判決，駁回檢察
官在第二審之上訴。係以：被害人羅瑪麗等人所有之財物遭搶奪
之事實，尚無法作為被告有實行搶奪行為之直接證據。陳宗文於
偵查中時固坦承全部犯行，並證稱每次搶奪都是夥同被告所為云
云；惟被告始終否認與陳宗文共犯搶奪案，而陳宗文於第一審已
改稱：其記得只有跟被告去搶二或三件，是其發生車禍即九十五
年七月三十一日之前二天等語，是陳宗文就其與被告共同搶奪之
時間、次數等重要事項，所為陳述前後歧異，已難僅憑其在偵查
中之陳述，認被告涉有搶奪犯行。又被害人羅瑪麗於警詢時，雖
依據警方提供之照片，指認被告犯案。惟羅瑪麗於第一審證稱：
在警局指認時，有跟警察說印象模糊，且被搶時在驚恐中，嫌犯
又有戴帽子，無法確定，另被指認者只有陳宗文一人，警察有告
知該嫌犯之位置，另一個嫌犯（指被告）部分，警察是拿一張相
片給我指認，我到警局之前，警察跟我說這個人（陳宗文）在新
竹又犯案被抓到，應該是同一人，所以叫我去指認等語。依其所
述，羅瑪麗於警詢中之指認，顯係經警察暗示誘導下所為，其復
證稱因驚恐而對行搶之人之容貌印象模糊，無法確認是否為陳宗
文，則其關於被告之指認，其真實性顯然有疑，難以認定被告犯
案。被害人陳秀蓮、劉勤英、乙○○○、蕭錦子、陳秀英或指認
陳宗文犯案，或指稱疑似行搶之人；惟陳秀蓮於警詢時明確陳稱
：伊對被告完全沒有印象等語，劉勤英於警詢時稱：另名駕駛汽
車之歹徒沒有下車，認不出來是否為被告等語，蕭錦子於警詢時
陳稱：被告不像當天搶奪伊之人等語，黃鈴捷於警詢時稱：伊沒
有注意到開車之男子，所以看得不是很清楚等語，陳秀英於原審
證稱：下手行搶之人不是被告等語明確。是無從以證人劉勤英、
陳秀蓮、蕭錦子、乙○○○、陳秀英、黃鈴捷之證述認定被告有
搶奪犯行。此外，本案未查獲任何贓物，又無其他積極證據足證
被告有搶奪犯行，因認其犯罪不能證明。已說明就案內所有證據
資料，本於調查所得，為綜合之判斷。所為論斷，俱有卷存證據
資料可資覆按，並無採證或認定事實違背經驗法則或論理法則，
或其他違背法令之情形。另查：刑事訴訟法第一百五十六條第二
項規定：被告或共犯之自白，不得作為有罪判決之唯一證據，仍
應調查其他必要之證據，以察其是否與事實相符。立法旨意乃在
防範被告或共犯自白之虛擬致與真實不符，故對自白在證據上之
價值加以限制，明定須藉補強證據以擔保其真實性。所謂補強證
據，係指除該自白本身之外，其他足以證明該自白之犯罪事實確
具有相當程度真實性之證據而言，雖所補強者，非以事實之全部
為必要，但亦須因補強證據之質量，與自白之相互利用，足使犯
罪事實獲得確信者，始足當之。本件共犯陳宗文先後所為是否與
被告共同犯案之陳述內容不一，本身已有瑕疵，而羅瑪麗於警詢
時就被告之指認，係以單一照片為之，並非以「真人列隊方式」
進行，且係出於警員強烈暗示下所為，不足資為罪證，其餘陳秀
蓮、劉勤英、乙○○○、蕭錦子、陳秀英等人均無法指證被告犯
案，是陳宗文所為不利於被告部分之陳述，經調查結果並無任何
補強證據足以擔保其真實性，不能資為不利於被告之犯罪證據，
原審因而維持第一審諭知被告無罪部分之判決，並已詳敘其所憑
之證據之理由，自無上訴意旨所指之違法情形可言。上訴意旨所
引證人陳秀英於警詢及原審所為不利於陳宗文部分之陳述，與被
告有無此部分搶奪犯行之待證事實，並無必然之關聯，原判決未
予以論列說明，亦顯然與被告被訴搶奪部分之判決結果無影響，
不得資為適法之第三審上訴理由。其餘陳宗文於另案所為之陳述
內容，及原審另案就被告與陳宗文所犯其他搶奪罪之判決結果，
均與本件之判斷無涉。上訴意旨仍就原審採證認事之職權行使，
及已論列說明之事項，任憑己見漫詞指摘，核與法律規定得為第
三審上訴理由之違法情形，不相適合。其上訴違背法律上之程式
，應予駁回。
二、竊盜部分
按刑事訴訟法第三百七十六條所列各罪之案件，經第二審判決者
，不得上訴於第三審法院，法有明文。本件上訴人被訴犯刑法第
三百二十一條第一項第三款加重竊盜罪部分，核屬刑事訴訟法第
三百七十六條第二款之案件。依首開說明，既經第二審判決，自
不得上訴於第三審法院。縱其中起訴書附表一所載部分，與起訴
書附表二所載搶奪部分，有修正前刑法之牽連關係，為裁判上一
罪，但該搶奪部分之上訴為不合法，本院應從程序上予以駁回，
而無從為實體上判決，對於輕罪之此部分，亦無從適用審判不可
分原則，為實體上審判。上訴人竟復提起上訴，顯為法所不許，
，應予駁回。
據上論結，應依刑事訴訟法第三百九十五條前段，判決如主文。
中    華    民    國  九十八  年    五    月  二十七  日
                      最高法院刑事第五庭
                          審判長法官  陳  正  庸
                                法官  賴  忠  星
                                法官  林  秀  夫
                                法官  宋      祺
                                法官  陳  祐  治
      本件正本證明與原本無異
                                      書  記  官
中    華    民    國  九十八  年    六    月    五    日
                                                      K


司法院資訊處製作；財團法人民間司法改革基金會備份。
